【裁判字號】    89,易,3597
【裁判日期】    900105
【裁判案由】    傷害等
【裁判全文】
臺灣板橋地方法院刑事判決                        八十九年度易字第三五九七號
    公  訴  人  臺灣板橋地方法院檢察署檢察官
    被      告  丙○○
右列被告因家庭暴力之傷害等案件，經檢察官提起公訴 (八十九年度偵字第一四三０
二號)，本院判決如左：
    主  文
丙○○傷害人之身體，處有期徒刑肆月；又以非法方法剝奪人之行動自由，處有期徒
刑肆月。應執行有期徒刑陸月。
    事  實
一、丙○○與甲○○係夫妻關係，為家庭暴力防治法所稱之家庭成員。於民國八十九
    年六月十一日上午九時許，丙○○因不滿其妻甲○○與友人唱歌後夜歸，乃基於
    傷害之故意，於吳女返家進門時，先以吳女營業美容院所用之梳子擲向吳女，及
    掌摑吳女左臉，再以腳踹踢吳女背部，嗣隨即持家中之水果刀（起訴書誤載為菜
    刀）刀背敲打其耳朵、腳部，並強令其跪下，致使吳女受有額頭瘀腫傷、右上臂
    瘀腫傷、左上臂瘀腫傷、右膝瘀腫傷、左上腿瘀腫傷、左耳膜破裂等傷害，復另
    行起意，以該水果刀架住吳女脖子之強暴方式脅迫吳女預立遺書，及強令吳女面
    對家中土地公神像跪下，於吳女要求如廁時，亦不准其至廁所小解，而以上開非
    法方法剝奪其妻之行動自由約三小時，嗣於同日上午十一時許，經二人之女范筱
    珮報警，丙○○始作罷。
二、案經甲○○報請臺灣板橋地方法院檢察署檢察官偵查起訴。
    理  由
一、訊據被告丙○○僅供承掌摑告訴人甲○○一巴掌，並強令其跪下之行為，其餘均
    矢口否認，並辯稱：伊只有打她耳光，梳子摔在地上，沒用腳踹她，也沒有拿刀
    子架住她脖子，是她先拿刀稱要跟伊拼命，伊始將刀奪下，且教她跪在土地公神
    像前面好好反省，並無教她預立遺書及不准她上廁所，且伊女范筱珮所為不利於
    伊之證言，均係告訴人所教導等語。惟查右揭事實，業據告訴人甲○○於偵審中
    指述甚詳，並提出診斷證明書乙紙附卷可證，另據證人即兩造之女范筱珮於偵審
    中到庭證稱：「當晚伊在睡覺，媽媽說要與結拜姊妹去唱ＫＴＶ，邀爸爸一起去
    ，爸爸不去，後來媽媽在第二天早上九點多才回家，她回家後，爸爸很生氣，剛
    好媽媽又帶壹個客人回來要剪頭髮，爸爸就拿梳子往媽媽身上丟，客人就跑走了
    ，爸爸到後面拿菜刀說要殺媽媽，媽媽叫他不要這樣，爸爸一手拿刀，一手抓媽
    媽頭髮，叫她跪下，媽媽說要去上廁所，爸爸也不准，後來姑姑有帶小孩來要剪
    頭髮，這時姑姑看到二人在吵架就趕快走，爸爸就拿神桌上的土地公砸媽媽的頭
    ，所以媽媽額頭有受傷，當時媽媽都是跪著，之前叫她跪在土地公前面，後來跪
    在爸爸前面，爸爸不准她起來，．．，之前爸爸還叫媽媽寫遺書，因媽媽不識字
    ，爸爸便叫我寫」等語（參見本院八十九年十一月二十二日訊問筆錄），而證人
    范筱珮為兩造之女，衡情應無偏頗一方之必要。其次，告訴人於遭被告傷害及剝
    奪行動自由後，經其女范筱珮報警處理，臺北縣警察局新莊分局光華派出所警員
    乙○○隨即赴現場處理之情，業據證人乙○○到庭證述屬實，是依告訴人所提出
    之診斷證明書證明其確實受有傷害及隨即報警處理之過程，足認告訴人所指，應
    屬非虛，參以被告因對於告訴人甲○○實施上開家庭暴力行為，經告訴人向本院
    民事庭請求核發民事通常保護令，由本院於八十九年八月三日以八十九年家護字
    第四三三號准予聲請，裁定被告不得對於告訴人及其子女范筱珮、范芷萍實施身
    體或精神上不法侵害之行為，亦不得直接或間接對於渠等為騷擾之聯絡行為，並
    經臺灣高等法院駁回被告抗告在案，此有本院八十九年家護字第四三三號、臺灣
    高等法院八十九年度家護抗字第一三一號民事裁定附卷可證，質之被告亦坦承掌
    摑告訴人及強令其跪下等語，顯見被告確有為上開傷害及妨害自由之行為甚明，
    前開所辯，顯係事後卸責之詞，尚難採信，從而罪證明確，被告犯行堪以認定。
二、按刑法第二百零二條之妨害自由罪，係妨害他人自由之概括規定，故行為人具有
    一定目的，以非法方法剝奪人之行動自由者，除法律別有處罰較重之規定（例如
    略誘及擄人勒購等罪），應適用各該規定處斷外，如以使人行無義務之事，或妨
    害人行使權利為目的，而其強暴、脅迫復已達剝奪人行動自由之程度，即祇成立
    本罪，不應再依同法第三百零四條論處，參照最高法院二十九年度上第二三五九
    號判例。本件被告以強暴手段，持刀強令告訴人跪下，及脅迫其預立遺書，並不
    准告訴人如廁，持續相當時間，是其所為，已達剝奪告訴人身體行動自由之程度
    ，核被告丙○○本件所為，係犯刑法第二百七十七條第一項之傷害罪及同法第三
    百零二條第一項之妨害自由罪。公訴人雖認被告妨害自由部分犯行，係犯刑法第
    三百零四條之強制罪云云，惟縱其目的在使告訴人行無義務之事及妨害其行使權
    利，然上開所為，已使告訴人喪失一般決定行動意思之自由，則被告此部分使人
    行無義務之事，或妨害人行使權利之低度行為，應為剝奪人行動自由之高度行為
    所吸收，應論以刑法第三百零二條第一項之罪，惟此與公訴人起訴之基本社會事
    實相同，爰將起訴法條予以變更，附此敘明。又被告所犯前開二罪，犯意各別，
    行為互異，應予分論併罰。爰審酌被告與告訴人係夫妻關係，僅為細故即出手毆
    打告訴人，並以非法方法剝奪其行動自由，事後亦卸詞狡辯，態度欠佳及其犯罪
    之動機、目的、手段、所生危害等一切情狀，量處如主文所示之刑，並定其應執
    行之刑，以示懲儆。
據上論斷，應依刑事訴訟法第二百九十九條第一項前段、第三百條，刑法第二百七十
七條第一項、第三百零二條第一項、第五十一條第五款，罰金罰鍰提高標準條例第一
條前段，判決如主文。
本案經檢察官林宏松到庭執行職務
中      華      民      國      九十        年    一      月    五      日
                                      臺灣板橋地方法院刑事第六庭
                                          法  官  徐  蘭  萍
右正本證明與原本無異。
如不服本判決，應於判決送達後十日內，向本院提出上訴狀。
                                          書記官  藍  淑  芬
中      華      民      國      九十        年    一      月    十六    日
附錄本案論罪科刑法條全文：
刑法第二百七十七條
傷害人之身體或健康者，處三年以下有期徒刑，拘役或一千元以下罰金。
犯前項之罪，因而致人於死者，處無期徒或七年以上有期徒刑；致重傷者，處三年以
上十年以下有期徒刑。
刑法第三百零二條
私行拘禁或以其他非法方法，剝奪人之行動自由者，處五年以下有期徒刑、拘役或三
百元以下罰金。
因而致人於死者，處無期徒刑或七年以上有期徒刑，致重傷者，處三年以上十年以下
有期徒刑。
第一項之未遂犯罰之。


司法院資訊處製作；財團法人民間司法改革基金會備份。
